臺灣板橋地方法院刑事判決　　　　　　　　　九十一年度自字第一二、二四０號
　　自　訴　人　巨寶國際超媒體股份有限公司
　　代　表　人　丁○○
　　自訴代理人　丙○○律師
　　被　　　告　歌庫視聽歌唱有限公司
　　兼代表　人　甲○○
　　右　一　人
　　選任辯護人　蔡順雄律師
右列被告因違反著作權法案件，經自訴人提起自訴及台灣板橋地方法院檢察署檢察官
移
    主  文
歌庫視聽歌唱有限公司、甲○○均無罪。
    理  由
一、本件自訴意旨略以：被告甲○○係被告歌庫視聽歌唱有限公司（以下簡稱歌庫公
    司）負責人，明知附件所示之視聽著作係著作財產權人科藝百代股份有限公司（
    以下簡稱ＥＭＩ公司）授權予自訴人巨寶國際超媒體股份有限公司重製、家用及
    實體營業場所公開上映等權利，竟基於概括犯意，於臺北縣板橋市○○○路○段
    四十號營業場所，明知為未經合法授權之自訴人所有著作財產權之伴唱著作，擅
    自提供予不特定顧客公開上映之，侵害自訴人之著作財產權，因認被告甲○○涉
    有著作權法第九十二條明知為未經合法授權之物而擅自以公開上映等方法侵害他
    人之著作財產權罪嫌；而被告甲○○係法人被告歌庫公司之代表人，其因執行業
    務犯著作權法第九十二條之罪，依同法第一百零一條第一項之規定，對該法人即
    被告歌庫公司應科以該條之罰金刑云云。
二、按「同一案件經檢察官依第二百二十八條規定開始偵查者，不得再行自訴。但告
    訴人乃論之罪，經犯罪之直接被害人提起自訴者，不在此限。於開始偵查，檢察
    官知有自訴在先或前項但書之情形者，應即停止偵查，將案件移送法院。」刑事
    訴訟法第三百二十三條定有明文。又著作權法第九十二條之罪依同法第一百條規
    定，須告訴乃論。本件被告甲○○被訴涉有著作權法第九十二條罪嫌部分，雖於
    九十年八月十四日即經台北市政府警察局萬華分局移送台灣板橋地方法院檢察署
    檢察官偵查（見該署九十年度偵字第一七六四一號偵查卷─下簡稱偵查卷第一頁
    ），惟上開部分既屬告訴乃論之罪，則自訴人於九十一年三月七日就同一案件，
    另向本院提起本件自訴（被告歌庫公司則係於九十一年五月六日始經自訴人為訴
    之追加），於法無違；台灣板橋地方法院檢察署檢察官就其偵辦同一案件（九十
    年度偵字第一七六四一號）移送本院審理，依法有據，合先敘明。
二、次按犯罪事實應依證據認定之，無證據不得推定其犯罪事實，刑事訴訟法第一百
    五十四條定有明文。再事實之認定，應憑證據，如未能發現相當證據，或證據不
    足以證明，自不能以推測或擬制之方法，以為裁判基礎；又所謂認定犯罪事實之
    證據，係指足以認定被告確有犯罪行為之積極證據而言，而認定犯罪事實所憑之
    證據，雖不以直接證據為限，間接證據亦包括在內，然而無論直接或間接證據，
    其為訴訟上之證明，須於通常一般人均不致有所懷疑，而得確信其為真實之程度
    ，始得據之為有罪之認定，倘其證明尚未達到此一程度，而有合理懷疑存在時，
    事實審復已就其心證上理由予以闡述，敘明其如何無從為有罪之確信，因而為無
    罪之判決，尚不得任意指為違法；另告訴人之告訴，係以使被告受刑事訴追為目
    的，是其陳述是否與事實相符，仍應調查其他證據以資審認。最高法院分別著有
    二十九年上字第三一○五號、四十年度台上字第八六號、五十二年度台上字第一
    三○○號、七十六年台上字第四九八六號判例可供參考。
三、查自訴人認被告甲○○、歌庫公司涉有違反著作權法第九十二條、第一百零一條
    第一項罪嫌，無非以自訴人職員林進東於民國九十年七月二十五日，在台北縣板
    橋市○○○路○段四十號總動員ＫＴＶ視聽歌城（即被告歌庫公司），會同警察
    查獲，並扣得侵害自訴人著作財產權之「大女人」、「走樣」、「沒關係」、「
    半途而廢」、「感情生活」、「色戒」、「不管有多苦」、「最愛這一天」、「
    征服」、「孤獨」、「逛街」、「囚鳥」、「連回憶都不給我嗎」、「沒有人」
    等共十四首歌曲之伴唱錄影帶二十二卷以為論據。
四、訊據被告甲○○坦承於右揭時地為警查扣前開伴唱錄影帶，惟堅詞否認有何侵害
    著作權犯行，辯稱：上開伴唱帶係被告歌庫公司（前身為弘業樂器行）向案外人
    啟航影視有限公司（現已更名為啟航國際股份有限公司─以下簡稱啟航公司）合
    法購買，而依據被告歌庫公司與啟航公司之約定，啟航公司所提供自八十七年起
    迄九十年止之一切單曲伴唱帶，被告歌庫公司得為公開上映、公開演出使用至損
    壞為止，期間不因代理商權利轉移之影響及合約發行期限之限制等語。經查：
  （一）自訴人自八十九年十一月一日起，經ＥＭＩ公司專屬授權，就上述歌曲取得
        於台澎金馬重製及代理發行營業用伴唱帶，以於卡拉ＯＫ、ＫＴＶ等供消費
        者點播歌唱之營業場所經銷營業用伴唱帶，並有權處理於營業場所中依法取
        締侵害自訴人所授權伴唱帶之相關事宜，且於第三人侵犯該授權範圍內之伴
        唱帶時，自訴人得以被害人之身份，依法提出刑事告訴、自訴、再議或上訴
        程序及民事訴訟程序以資求法律救濟，固有ＥＭＩ授權書及曲目等件影本在
        卷可稽。
  （二）惟查，上開歌曲在自訴人取得ＥＭＩ公司授權前，係由ＥＭＩ公司授權案外
        人啟航公司代理發行營業用伴唱帶乙節，業據自訴人於偵查中之告訴代理人
        王莉莉陳稱：「告訴人（即自訴人）在八十九年十一月一日經ＥＭＩ公司專
        屬授權，在這之前ＥＭＩ均授權予啟航公司，本次的歌曲（即為警查獲侵害
        自訴人著作財產權之上開歌曲）也是由啟航公司代理期間發行的歌曲。」等
        情綦詳（見偵查卷第一二七頁背面第一、二行）。又啟航公司自八十七年起
        迄九十年十月三十一日止，每年均與被告歌庫公司簽立單曲伴唱帶買賣合約
        ，約定由啟航公司於各合約期限內提供唱片公司所出品之新發行單曲伴唱帶
        供被告歌庫公司（包括其前身弘業樂器行）在其坐落台北縣板橋市○○○路
        四十號一樓特定之營業地址，為公開上映、公開演出使用，並有加盟合約書
        影本四紙在卷可稽。而啟航公司原為ＥＭＩ公司代理商，系爭之伴唱帶係被
        告歌庫公司向原ＥＭＩ公司代理商之啟航公司合法購買於營業使用，復據證
        人乙○○、戊○○即啟航公司負責人及經理分別於本院審理及偵查中證述：
        「八十七年到九十年我們跟歌庫公司都有買賣關係存在，協議書只有證明我
        們公司跟歌庫公司有往來而已，協議書上面說我們沒有提供播映用的黃色及
        綠色標籤給歌庫公司，因為之前我們公司遇到颱風所以標籤都已經滅失了，
        所以才沒有辦法提供給歌庫公司，後來我們有要求唱片公司補給給我們，但
        是唱片公司說沒有辦法提供給我們。：八十三到八十六年契約期滿之後的一
        到二年我們都有給黃色標籤，原則上我們都有貼上標籤，但是八十七年總動
        員公司（指被告歌庫公司）跟我們說他們的部分沒有貼上標籤，後來我們去
        看證實沒有貼上標籤沒有錯，總動員跟我反應八十七年有沒有貼上標籤的情
        形，我們去查證之後也確實沒有貼上，這是一個特例。」（見本院九十一七
        月十五日審判筆錄第四行）、「從八十五年至九十年四月止，本件的二十二
        首歌均有經授權，ＥＭＩ授權我們在授權年度內所有ＥＭＩ的歌曲由我們發
        行、經銷家用、營業用伴唱帶。：（問：何以被告公司所使用的是家用伴唱
        帶？）被告被查獲後，我有去萬華分局查看，確實是我們給被告公司的帶子
        。啟航為避免授權商家將伴唱帶供未授權人使用，故只給家用伴唱帶，一、
        二年後才給營業用標籤。理論上八十七年前的帶子應已發出營業用標籤，可
        能因作業疏失，公司內找不到發標籤予被告公司之紀錄。：：：（問：九十
        年七月二十五號搜索之前，被告歌庫公司是否有跟你們要求給他們黃色標籤
        ？）半個月之前就有跟我們要過。：我們清查的結果是沒有交付出來，一般
        情形我們契約期滿之後一年多到二年，我們會發出黃色標籤給簽約公司，後
        來因為公司整頓我們才發現有延誤的事情出現。」（以上分見偵查卷第一二
        七頁第二至四行、倒數第一至四行及其背面第一行；本院同上審判筆錄第五
        頁第三至五行及第十二至十四行）等情屬實，故被告歌庫公司所取得之上開
        伴唱帶雖未就一般營業使用之伴唱帶貼有所謂「播映用」之黃色標籤，然其
        既於八十七年間自ＥＭＩ公司合法授權之啟航公司於該公司有權代理發行營
        業用伴唱帶期間，取得上開依約可公開上映、公開演出使用之伴唱帶，自屬
        營業用之伴唱帶；尚不因其上未貼播映用之黃色標籤，即變更其於被告歌庫
        公司營業場所得公開播映使用之性質。
  （三）雖啟航公司與被告歌庫公司間所簽立之買賣合約書第四條第六款記載：「甲
        方（即啟航公司）提供之綠標單曲伴唱帶得視『授權同意書』授權使用，乙
        方須妥為保管，而各該公開播映標籤之著作權益由發行公司為標的主張至合
        約期滿。」（見偵查卷第八十七頁）等詞，惟啟航公司與被告歌庫公司自八
        十七年起簽約迄今，業已允許被告歌庫公司得將渠所販售予其得於其營業場
        所公開播映之單曲伴唱帶使用至自然損壞為止，不限於合約期滿與否，而從
        未依照合約約定交付所謂之「授權同意書」予被告歌庫公司，亦經證人戊○
        ○於本院及偵查中證述：「（問：辯護人：你們公司有無交付授權同意書予
        被告公司？）我們沒有交付任何授權同意書，我們都是以契約書為準。：：
        （問：是否授權被告歌庫公司在ＫＴＶ使用本件二十二卷伴唱錄影帶？）是
        ，被告公司除了可以取得當年度發行的新歌外，之前發行的舊歌如果伴唱帶
        有毀損也可以補，因為我們授權被告公司可以使用伴唱帶直至毀損，不限於
        當年度。」等情屬實（以上分見本院同上審判筆錄第五頁第九行、第十行及
        偵查卷第一二一頁第五至八行），則案外人啟航公司與被告歌庫公司間既就
        被告歌庫公司可將所交付之伴唱帶為營業使用至毀損為止有所合意，即難認
        被告歌庫公司代表人即被告甲○○有何明知為未經合法授權之物而擅自以公
        開上映等方法侵害他人之著作財產權之直接故意。遑論本件伴唱帶為警查獲
        時，係在被告歌庫公司與啟航公司所簽立之單曲伴唱帶買賣合約有效期間內
        ，又無證據足資證明被告已知啟航公司業與ＥＭＩ公司終止契約，益徵被告
        繼續使用啟航公司前所交付之上開伴唱帶無侵害他人著作權之故意。至案外
        人啟航公司是否逾越ＥＭＩ公司授權範圍，而對被告歌庫公司為超越其權限
        範圍之承諾，乃屬另一問題。
五、綜上所述，對於自訴意旨所指被告等違反前述著作權法之犯行，客觀上既尚未達
    於通常一般人均不致有所懷疑，而得確信其犯罪事實之程度，依「罪證有疑，利
    於被告」之法則，即應作有利於被告之認定。此外，復查無其他積極證據足證被
    告歌庫公司或其代表人即被告甲○○有何明知為未經合法授權之物而擅自以公開
    上映等方法侵害他人之著作財產權之罪行，既不能證明其等犯罪，自應俱為無罪
    之諭知。
據上論斷，應依刑事訴訟法第三百四十三條、第三百零一條第一項，判決如主文。
中    華    民    國      九十一      年      七      月  二十九      日
                                      臺灣板橋地方法院刑事第五庭
                                          法  官 林 玫 君
右正本證明與原本無異。
如不服本判決，應於判決送達後十日內，向本院提出上訴狀。
                                          書記官 許 清 秋
中    華    民    國      九十一      年      八      月    六        日
